【裁判字號】    89,訴緝,151
【裁判日期】    900110
【裁判案由】    殺人未遂
【裁判全文】
~V;臺灣高雄地方法院刑事判決                     八十九年度訴緝字第一五一號
    公  訴  人  臺灣高雄地方法院檢察署檢察官
    被      告  丁○○
    指定辯護人  本院公設辯護人  丙○○
右列被告因殺人未遂案件，經檢察官提起公訴（八十八年度偵字第九一二四號），本
院判決如左：
    主  文
丁○○傷害人之身體，累犯，處有期徒刑壹年拾月。
    事  實
一、丁○○曾有恐嚇、違反麻醉藥品管理條例、竊盜、妨害家庭、贓物等犯罪紀錄，
    其於民國八十五年間因竊盜等案件，經法院判處有期徒刑一年，於八十六年十月
    廿四日執行完畢，詎不知悔改，因與甲○○舊識且有嫌隙，於八十八年一月十三
    日上午十一時四十分許，在高雄縣仁武鄉○○村○○路二十五號「勝枷家具行」
    前，遇甲○○騎乘車牌號碼ＸＷＸ－八四五號機車，見甲○○停妥機車欲送便當
    至「勝枷家具行」，竟基於傷害之犯意，持預藏之類似開山刀一支，對面砍甲○○頭戴之紅色安全帽二下，甲○○見狀以左手抵擋，遭丁○○砍中二刀，致受有
    左肘深度裂傷併三頭肌斷裂、左肱骨骨折之傷害，甲○○迅逃入「勝枷家具行」
    ，丁○○遂持刀砍損甲○○騎乘之上開機車之油箱表殼（此部分未據告訴）後騎
    機車逃逸。
二、案經甲○○訴由高雄縣警察局仁武分局報請台灣高雄地方法院檢察署檢察官偵查
    起訴。
    理  由
一、訊據被告丁○○坦承與告訴人甲○○舊識，惟矢口否認右揭傷害犯行，辯稱：伊
    與告訴人甲○○無利害關係，且當時因遭通緝逃亡，並無砍傷告訴人，而告訴人
    於偵查時稱案發時，伊戴全罩式安全帽，於審理時稱不知案發當時伊有無戴安全
    帽，又證人乙○○於偵查時稱伊當時未戴安全帽，安全帽放在籃仔裡，未戴眼鏡
    ，指證之詞相互不合云云。
二、惟查，被告如何於右揭時地持類似開山刀一支砍傷告訴人，致告訴人受有上開傷
    害之事實，迭據告訴人於警、偵訊及本院審理時指訴不移，復據現場目睹證人乙○○於警、偵訊及審理中證述略以：當時告訴人將機車停下，送便當至伊經營之
    「勝枷家具行」，被告隨後騎機車而至，持刀先砍告訴人頭戴之安全帽，喊稱：
    我的女朋友（七仔）你也敢交等語，接著砍告訴人之手臂，因被告左頭額部有一
    小顆肉瘤，故伊確定被告確係砍傷告訴人之人無訛等語綦詳，核與告訴人指訴情
    節相符，又經證人鍾均泰證稱：伊當時在「勝枷家具行」內，聽見吵雜聲，乃出
    來，看見告訴人手臂流血，被告已離開現場，僅剩告訴人、乙○○及伊之奶奶在
    現場，伊即迅送被告赴醫院治療等語在卷，並有健仁醫院出具之診斷證明書一紙
    附卷可稽。雖告訴人於偵查中指稱被告砍伊時戴全罩式安全帽，與證人乙○○證
    稱被告當時未戴安全帽，安全帽係放在機車車籃內之語不符，惟告訴人於本院審
    理時稱：遭被告持刀砍傷時，相當緊張，未能記憶當時被告之樣子（指被告有無
    戴安全帽），惟因伊與被告係舊識，故能確認係被告所為等語，然證人乙○○於
    現場目睹被告砍傷告訴人之過程，並明確指認被告之左頭額部有一顆小肉瘤，而
    被告確實左頭額部有一顆小肉瘤，有照片二張在卷可按，足見被告當時確實未戴
    安全帽，安全帽係放在機車車籃內，否則證人乙○○豈能看見被告左頭額部有一
    顆小肉瘤。又被告現雖戴眼鏡，然被告自承其近視約二、三百度，是被告近視尚
    淺，未戴眼鏡並不致造成行動不便，自不排除被告於作案當時未戴眼鏡，尚不能
    因此遽認證人乙○○指證與事實不符。況證人乙○○與被告間並無嫌隙，自無曲
    意設詞構陷被告之理，其上開證詞應足採憑。被告所辯無非畏罪卸責之詞，諉無
    足採。事證明確，被告犯行堪以認定。
二、核被告所為係犯刑法第二百七十七條第一項之傷害罪。公訴意旨雖認被告上開行
    為應構成刑法第二百七十一條第二項、第一項之殺人未遂罪云云。惟查，判斷行
    為人於行為當時，主觀上是否有殺人之故意，除應斟酌其使用之凶器種類、攻擊
    部位、行為時之態度外，尚應深入觀察行為人與被害人之關係、衝突之起因、行
    為當時所受之刺激、下手輕重、被害人受傷情形及行為人事後態度等各項因素，
    綜合研析，尚難遽以被告持類似開山刀朝被告頭戴之安全帽砍二下，及砍傷告訴
    人受有左肘深度裂傷併三頭肌斷裂、左肱骨骨折之傷害，即認其有殺人之故意。
    經查，(一)告訴人與被告彼此間並無深仇大恨，尚難以告訴人指訴被告於八十六年
    九月間向其借六千元未果，發生爭執，埋下嫌隙之細故，即萌殺死告訴人之動機
    。(二)被告持以傷害告訴人之凶器固屬類似開山刀之銳利凶器，然被告砍告訴人之
    部位，係先砍告訴人頭戴之安全帽二刀，再砍傷告訴人之左手臂二刀，此分據告
    訴人及證人乙○○指證詳上所述，並有安全帽有二處刀痕之照片二張附卷可憑。
    查被告持刀砍告訴人安全帽二刀，安全帽尚不致破裂傷及頭部，又被告當時若有
    殺死告訴人之故意，告訴人所戴係罩頭式安全帽，被告即可砍殺告訴人頸部或其
    他致命部位，豈會砍被告頭戴之安全帽，又手臂並非人體致命部位，告訴人雖見
    被告持刀砍其安全帽，而以左手擋，致遭砍二刀，造成如上所述之傷害，惟被告
    見告訴人逃入「勝枷家具行」後，並未繼續追殺，僅再持刀砍損告訴人騎乘之機
    車油箱表殼即騎機車逃逸，如被告果有殺死告訴人之故意，則告訴人既已手臂遭
    砍傷二刀，無抵抗能力，被告自可繼續砍殺告訴人以至死方休，不致見告訴人逃
    入「勝枷家具行」即罷手，接著砍損告訴人之機車油箱表殼後自行離去。綜上，
    被告與告訴人並無深仇大恨，尚乏殺人之動機及背景，且被告砍告訴人頭戴之安
    全帽，並不足以砍破安全帽而傷及頭部，危害生命安全，又告訴人左手臂雖遭砍
    二刀，造成上開傷害，然手臂並非人體之致命部位，且被告於砍傷告訴人手臂二
    刀後，並未趁告訴人無力抵抗時繼續追殺，於砍損告訴人之機車後即騎機車離開
    ，顯無殺死告訴人之決心。職是，公訴意旨認被告涉犯刑法第二百七十一條第二
    項、第一項之罪嫌，起訴法條容有未洽，應予變更。又被告曾於八十五年間因竊
    盜等案件，經法院判處有期徒刑一年，於八十六年十月廿四日執行完畢之事實，
    有本院院內索引卡紀錄表、台灣高等法院被告全國前案紀錄表、台灣高雄地方法
    院檢察署刑案資料查註表各一份在卷足憑，其於上開刑執行完畢後五年以內再犯
    有期徒刑以上之本罪，為累犯，應依法加重其刑。爰審酌被告曾有如事實欄所示
    之犯罪紀錄，有前揭刑案紀錄表在卷可考，素行不良，其因細故即持類似開山刀
    砍傷告訴人，致告訴人受有上述傷害，傷勢非輕，且犯後心存僥倖，狡詞匿飾，
    圖卸刑責，態度欠佳等一切情狀，量處如主文所示之刑，以資懲儆。被告持以傷
    害告訴人之類似開山刀一支，並未扣案，且非違禁物，未免日後執行之困難，爰
    不予宣告沒收。
據上論斷，應依刑事訴訟法第二百九十九條第一項前段、第三百條，刑法第二百七十
七條第一項、第四十七條，罰金罰鍰提高標準條例第一條前段，判決如主文。
本案經檢察官邱克斌到庭執行職務。
中      華      民      國      九十      年      一      月      十    日
              臺灣高雄地方法院刑事庭
                                      法  官    郭錦茂
右正本證明與原本無異。
如不服本判決，應於判決送達後十日內，向本院提出上訴狀。
                                      書記官    賴佳慧
中    華    民    國      九十      年      一      月      十一      日
附錄本判決論罪法條：
刑法第二百七十七條：
  傷害人之身體或健康者，處三年以下有期徒刑、拘役或一千元以下罰金。
  犯前項之罪因而致人於死者，處無期徒刑或七年以上有期徒刑；致重傷者，處三年
  以上十年以下有期徒刑。


司法院資訊處製作；財團法人民間司法改革基金會備份。
